臺灣臺中地方法院刑事判決
110年度易字第1973號
公  訴  人  臺灣臺中地方檢察署檢察官
被      告  劉信杰




上列被告因詐欺案件，經檢察官提起公訴（110年度偵字第17953
號），本院判決如下：
    主    文
劉信杰犯非法由自動付款設備取財罪，處有期徒刑捌月。未扣案
之犯罪所得新臺幣參拾陸萬元沒收，於全部或一部不能沒收或不
宜執行沒收時，追徵其價額。
    犯罪事實
一、劉信杰意圖為自己不法之所有，基於以不正方法由自動付款
    設備取得他人之物之犯意，於民國109年8月1至4日間之某日
    ，在張云薰位於臺中市○區○○街0號6樓之2住處內，未經張云
    薰同意取得張云薰申辦之中華郵政股份有限公司臺中東興路
    郵局帳號00000000000000號帳戶之提款卡（下稱系爭提款卡
    ），再於如附表所示之時日，在臺中市○區○○街000號統一超
    商便利商店新德化門市設置之自動櫃員機，未經張云薰授權
    ，擅自輸入系爭提款卡密碼，操作自動櫃員機，使自動櫃員
    機辨識系統對真正持卡人之識別陷於錯誤，誤認係本人或本
    人授權之人，而如數交付現金予劉信杰，而以此不正方法由
    自動付款設備提領如附表所示之款項，共計領得新臺幣（下
    同）36萬元。嗣經張云薰發覺有異報警處理，始經警循線查
    悉上情。
二、案經張云薰訴由臺中市政府警察局第二分局報告臺灣臺中地
    方檢察署檢察官偵查起訴。
    理    由
一、認定犯罪事實所憑之證據及理由：
　　訊據被告劉信杰（下稱被告）固坦承有於附表所示時日，持
    系爭提款卡操作自動櫃員機共計提領36萬元現金，然矢口否
    認有何非法由自動付款設備取財犯行，辯稱：系爭提款卡是
    告訴人張云薰在她家拿給我的，她叫我領錢，我好像是最後
    一次我領完錢之後，把36萬元與提款卡一起還給告訴人云云
    。經查：
　㈠被告有於附表所示時日，在臺中市○區○○街000號統一超商便
    利商店新德化門市設置之自動櫃員機，持系爭提款卡，共計
    提領36萬元現金等事實，為被告所自承，核與證人即告訴人
    張云薰之證述相符，並有告訴人之郵政存簿儲金簿封面及內
    頁影本（見偵卷第43至47頁）、提款自動櫃員機查詢資料（
    見偵卷第53頁）、中華郵政帳號00000000000000號帳戶開戶
    資料及客戶歷史交易清單（見偵卷第55至57頁）、統一超商
    新德化門市監視器錄影畫面翻拍照片6張（見偵卷第59至63
    頁）在卷可稽，是此部分事實應堪認定。
　㈡證人即告訴人張云薰於本院審理時證稱：系爭提款卡是放在
    我的皮夾，被告曾經看過我提款，因此知道我的密碼，我怕
    忘記密碼也有寫在提款卡上面；被告的朋友楊家昇住在我家
    ，他說我的提款卡是不是被誰拿去偷領了，我打開我的皮夾
    發現我的郵局提款卡還在，我說怎麼可能，我還不相信，後
    來我跑一趟提款機去查才發現是真的；郵局提款卡被告拿走
    後又放回來，因為我真的很討厭那個卡被盜領過，我覺得很
    倒楣，所以我去警局做完筆錄有去掛失並重新換1張新的提
    款卡，我沒有交郵局提款卡給被告並請他幫我去領錢，被告
    後來領的36萬元也沒有還給我等語（見本院卷第119至126、
    129至130頁），而明確證稱未曾交付系爭提款卡請被告幫忙
    領錢，是經由他人告知查證後，才發覺系爭提款卡遭被告使
    用並盜領36萬元才報案。
　㈢證人楊家昇於本院審理時證稱：109年7、8月才認識張云薰，
    是被告介紹我認識的，也是被告介紹我去住張云薰家，我跟
    我女朋友一起去張云薰家住兩天；我有叫張云薰報案，因為
    張云薰說她的錢不見了，我有跟她說「妳錢被領，妳就報案
    」，應該是我跟張云薰說她的錢被領走，我有叫她先去報警
    ；後來我問被告「你平常都沒有錢，為什麼你有那麼多錢」
    ，被告才老實跟我說他有去領錢，去領張云薰的錢，被告沒
    有講是張云薰叫他先幫她領出來的，被告沒有說他領多少，
    但我有跟他說「你領人家多少錢，你把錢拿去還人家比較不
    會有事情」，被告說他會處理；我有看到被告有很多錢、張
    云薰有跟我說她的錢不見了，這兩件事先後順序我忘記了，
    只記得時間很接近，我有叫張云薰先去報警；我有問被告，
    張云薰的錢是不是他去領的，他說是，還說會跟她處理，他
    說他們本來就有帳目上的問題等語（見本院卷第194至197頁
    、199至205頁），而證稱被告確實有領取告訴人帳戶內之款
    項，告訴人也有告知錢遭人領走等情，本院酌以證人楊家昇
    與被告認識在先，且經被告介紹借住告訴人家，與被告間並
    無仇隙，復已具結作證，應無虛偽證述之可能，核與證人張
    云薰於本院審理時證稱證人楊家昇曾經跟我說我的錢被領走
    ，他叫我趕快拿卡去看看有沒有被領錢等語相符（見本院卷
    第207至208頁），足認證人楊家昇上開證詞應為真實，堪以
    採信。
　㈣被告雖辯稱是告訴人拿系爭提款卡要其去領錢，事後並有寫
    聲明書云云，然證人楊家昇於本院審理時證稱：除了有在中
    國醫藥學院外面的停車場看過張云薰拿綠色還有紅紅的很像
    地球的提款卡叫被告領錢外，並無其他次看到張云薰拿提款
    卡給被告叫被告去領錢等語（見本院卷第198至199、203頁
    ），參以證人張云薰上開證言可知，證人張云薰事前並無同
    意且交付系爭提款卡給被告去提領款項。又證人張云薰於本
    院審理時證稱：偵卷第95頁的聲明書是我報案之後被告來找
    我，強迫我寫的，他寫好讓我照抄再寫一遍，是在我去警察
    局做筆錄後至少3個月以後寫的；因為我去報案，被告要我
    去撤銷告訴，他說如果我不寫他就不離開等語（見本院卷第
    121、124頁），參以卷附聲明書（見偵卷第95頁），其上並
    無書寫日期，且告訴人所提告之罪名非告訴乃論之罪，確實
    無法撤回告訴，故被告得知告訴人提告後，要求告訴人書寫
    此份聲明，自屬合理，然倘若此事存屬誤會一場，理應一併
    將有無返還提款卡及提領之款項等重要內容一併載明，以釐
    清財物歸屬，然觀之該聲明書內容，並無言及提款卡及提領
    款項36萬元何在，堪認證人張云薰證稱是被告知悉其報案後
    ，強迫其書寫上開聲明書等語，應與事實相符，堪以採信，
    是上開聲明書既然不是告訴人自願書寫，而是被迫所寫，實
    難為有利被告之認定。
　㈤被告辯解前後不一，不足採信：
　1.被告於警詢時供稱：系爭提款卡是張云薰在109年8月4日拿
    給我的，他叫我分3天領，每天領12萬元，我幫張云薰提領
    完隔約1、2天，我就將現金36萬元跟提款卡一起還給她云云
    （見偵卷第50、52頁）。倘若被告確實有返還系爭提款卡及
    現金36萬元，何以告訴人仍於109年8月7日晚間11時55分許
    至警局製作調查筆錄，此有告訴人調查筆錄在卷可憑（見偵
    卷第37頁詢問時間欄之記載），且告訴人於109年8月8日電
    話掛失系爭提款卡，有中華郵政股份有限公司臺中郵局110
    年10月28日中管字第1101810186號函暨檢附之查詢金融卡變
    更資料附卷可稽（見本院卷第85至87頁），核與證人張云薰
    上開證稱因系爭提款卡遭被告盜領後放回，感受不佳而掛失
    系爭提款卡等語相符。
　2.被告於偵訊時供稱：告訴人叫我先領12萬，第2天叫我再領1
    2萬，第3天再叫我領12萬，我不是領完錢就馬上拿去給她，
    而是有約見面才拿給她，告訴人都是當面跟我講要我去領12
    萬元云云（見偵卷第92、93頁）。倘如被告所述，告訴人都
    是當面講要領12萬元，既然都已經見面了，何以被告與告訴
    人見面時，未將先前所領得之12萬元交付給告訴人，而要最
    後1次交付，是被告上開所述是否為真，實屬有疑。
　3.被告於本院準備程序時供稱：告訴人是一開始就跟我說領36
    萬元，並且叫我分3天，1天領12萬元云云（見本院卷第49頁
    ）。然若告訴人一開始即有上開說明，被告大可持系爭提款
    卡至郵局所設立之自動櫃員機提領，而無須多次跨行提領，
    不僅需提領多次，且需支付多筆手續費，況告訴人在附表所
    示時日前，亦有自行持系爭提款卡提款之紀錄，此有中華郵
    政帳號00000000000000號帳戶客戶歷史交易清單（見偵卷第
    57頁）在卷為憑，足見告訴人並無特別要被告代為操作自動
    櫃員機領款之需求。
　4.被告雖辯稱所領得之款項是告訴人要購買毒品施用云云，然
    此為證人張云薰所否認（見本院卷第121頁），且證人楊家
    昇於本院審理時證稱：被告沒有說那些領出來的錢要拿去做
    什麼使用，他沒有特別交代，他有說他要把車領回來，他有
    把車拿去當鋪借錢等語（見本院卷第204頁），是被告上開
    所辯，並無憑據，難以採信。
　5.被告辯稱因之前有幫告訴人處理事情，告訴人有拿提款卡請
    其去領錢，案發後亦有陪同告訴人臨櫃領錢云云，然告訴人
    即便先前有委託被告持提款卡領款或事後有陪同告訴人臨櫃
    取款之情形，均與本案有無同意被告於附表所示時日持系爭
    提款卡領款，係屬二事，是被告請求調閱告訴人中國信託銀
    行帳戶及上開郵局帳戶提領紀錄及影像等資料，核與本案無
    關，無調閱之必要。
  ㈥綜上，被告所辯前後不一，足認為犯後卸責之詞，要無可採
    。本案事證明確，被告上開犯行堪以認定，應依法論科。
二、論罪科刑：
　㈠按刑法第339條之2第1項之以不正方法由自動付款設備取得他
    人之物罪，所謂不正方法，係泛指一切不正當之方法，並不
    以施用詐術為限，如以強暴、脅迫、詐欺、竊盜或侵占等方
    式取得他人之提款卡及密碼，再冒充本人由自動提款設備取
    得他人之物，或以偽造他人之提款卡由自動付款設備取得他
    人之物等，均屬之（最高法院108年度台上字第2123號判決
    意旨參照）。被告拿取告訴人之系爭提款卡後，再擅自輸入
    提款卡密碼，由自動提款設備取得該帳戶內之財物，自與刑
    法第339條之2第1項之構成要件相符。是核被告所為，係犯
    刑法第339條之2第1項之以不正方法由自動付款設備取財罪
    。
　㈡被告先後於附表所載時、地，利用告訴人之系爭提款卡操作
    自動櫃員機，實行其由自動付款設備取得他人財物之行為，
    係於密切接近之時間及地點實行，侵害同一之法益，各行為
    之獨立性極為薄弱，顯係出於同一意圖為自己不法所有之目
    的，依一般社會健全觀念，尚難以強行分開，應視為數個舉
    動之接續實行，合為包括之一行為予以評價，應論以接續犯
    。
  ㈢爰以行為人責任為基礎，審酌被告不思以正當途徑獲取所需
    財物，因一時貪念，持系爭提款卡以不正方法由自動付款設
    備提領款項，侵害告訴人之財產法益，顯然缺乏尊重他人財
    產權之觀念，所為實屬不該，並考量其犯後態度、犯罪之動
    機、目的、手段及告訴人損失之金額；兼衡被告自陳之智識
    程度、家庭經濟狀況（見本院卷第214頁）等一切情狀，並
    參酌告訴人量刑之意見，量處如主文所示之刑。
三、沒收部分
    按犯罪所得，屬於犯罪行為人者，沒收之。但有特別規定者
    ，依其規定。前2項之沒收，於全部或一部不能沒收或不宜
    執行沒收時，追徵其價額，刑法第38條之1第1項、第3項分
    別定有明文。查被告持用系爭提款卡於如附表所示時日共計
    自告訴人上開帳戶內提領36萬元，為其本案之犯罪所得，迄
    今尚未返還告訴人，且未扣案，爰依刑法第38條之1第1項前
    段、第3項規定宣告沒收，並諭知於全部或一部不能沒收或
    不宜執行沒收時，追徵其價額。　　
據上論斷，應依刑事訴訟法第299條第1項前段，刑法第339條之2
第1項、第38條之1第1項前段、第3項，刑法施行法第1條之1第1
項，判決如主文。
本案經檢察官屠元駿提起公訴，檢察官黃元亨到庭執行職務。
中　　華　　民　　國　　111 　年　　1 　　月　　25　　日
                  刑事第八庭    法　官  王靖茹
以上正本證明與原本無異。
如不服本判決應於收受送達後20日內向本院提出上訴書狀，並應
敘述具體理由；其未敘述上訴之理由者，應於上訴期間屆滿後20
日內向本院補提理由書（均須按他造當事人之人數附繕本）「切
勿逕送上級法院」。
告訴人或被害人如不服判決，應備理由具狀向檢察官請求上訴，
上訴期間之計算，以檢察官收受判決正本之日起算。
                        　　　　書記官  廖于萱
中　　華　　民　　國　　111 　年　　1 　　月　　25　　日
附錄論罪科刑法條：
中華民國刑法第339條之2
（違法由自動付款設備取得他人之物之處罰）
意圖為自己或第三人不法之所有，以不正方法由自動付款設備取
得他人之物者，處3年以下有期徒刑、拘役或30萬元以下罰金。
以前項方法得財產上不法之利益或使第三人得之者，亦同。
前二項之未遂犯罰之。
附表：
編號 領款時間 領款金額（新臺幣）   1 109年8月4日下午6時34分許  2萬元   2 109年8月4日下午6時35分許  2萬元   3  109年8月4日下午6時36分許  2萬元   4 109年8月4日下午6時37分許  2萬元   5 109年8月4日下午6時38分許  2萬元   6 109年8月4日下午6時39分許  2萬元   7 109年8月5日下午3時8分許  2萬元   8 109年8月5日下午3時9分許  2萬元   9 109年8月5日下午3時10分許  2萬元  10 109年8月5日下午3時10分許  2萬元  11 109年8月5日下午3時11分許  2萬元  12 109年8月5日下午3時12分許  2萬元  13 109年8月6日晚間9時26分許  2萬元  14 109年8月6日晚間9時27分許  2萬元  15 109年8月6日晚間9時28分許  2萬元  16 109年8月6日晚間9時29分許  2萬元  17 109年8月6日晚間9時30分許  2萬元  18  109年8月6日晚間9時31分許  2萬元 共計  36萬元